臺灣士林地方法院民事簡易判決
111年度士簡字第668號
原      告  宋美莉

被      告  張有龍

上列當事人間因被告毀損案件（110年度易字第336號），原告提
起刑事附帶民事訴訟請求損害賠償事件（110年度附民字第382 
號），經本院刑事庭裁定移送前來，本院於民國111年7月7日言
詞辯論終結，判決如下：
    主  文
被告應給付原告新臺幣壹萬陸仟捌佰柒拾陸元，及自民國一百一
十年八月六日起至清償日止，按週年利率百分之五計算之利息。
原告其餘之訴駁回。
訴訟費用新臺幣壹仟伍佰伍拾元，其中新臺幣壹佰捌拾陸元由被
告負擔，餘由原告負擔。
本判決原告勝訴部分得假執行，但被告如以新臺幣壹萬陸仟捌佰
柒拾陸元為原告預供擔保後，得免為假執行。
原告其餘假執行之聲請駁回。
    事實及理由
一、原告起訴主張：
　㈠被告基於毀損他人物品之犯意，於民國109年6月15日8時10分
    許，在臺北市○○區○○○路0段00號前，持不詳尖銳物品刮劃原
    告停放於該處、車牌號碼為000-0000號之銀灰色自用小貨車
    （下稱系爭車輛）左側車身，致系爭車輛左側車身鈑金、烤
    漆刮損，使烤漆、板金喪失美觀、防鏽效用致令不堪用，足
    以生損害於原告。
　㈡被告基於恐嚇之犯意，接續於109年7月20日8時13分、14分許
    、同年10月15日9時許，在臺北市○○區○○○路0段00號前，將
    人行道上之鐵釘、鐵絲等物品丟棄或踢踹至原告所有系爭車
    輛車底，以此加害財產之危害通知原告，致原告心生畏懼，
    致生危害於安全。
　㈢被告基於毀棄損壞之犯意，於109年11月2日8時10分許，牽扶
    車牌號碼不詳之機車碰撞原告所有系爭車輛右前車門，致系
    爭車輛右前車門烤漆刮損，喪失烤漆美觀效用及板金之防鏽
    效用，足生損害於原告。
　㈣被告接續於109年11月19日至24日，在臺北市○○區○○○路0段00
    號前，對原告所有之系爭車輛丟擲石頭、易開罐、水泥塊、
    便當盒等物品，致使系爭車輛右側中滑門板金、烤漆刮損，
    喪失烤漆美觀效用及板金之防鏽效用，並以此加害財產之危
    害通知原告，致原告心生畏懼，致生危害於安全。
　㈤被告之毀損行為，致使系爭車輛3次進廠維修，原告則受有損
    害即系爭車輛之維修費用新臺幣（下同）64,754元（估價單
    日期109年6月16日）、21,384元（估價單日期109年11月9日
    ）、19,506元（估價單日期109年年11月24日），且被告之2
    次恐嚇行為，更係讓原告心生恐懼、精神上飽受威脅，爰各
    請求精神慰撫金50,000元等語。
　㈥乃依民法第184條第1項前段、第2項、第191條之2、第193條
    第1項、第195條第1項等規定提出訴訟，聲明：1.被告應給
    付原告205,669元，及自本件起訴狀繕本送達翌日起至清償
    日止，按年息5％計算之利息；2.原告願供擔保請准宣告假執
    行。
二、被告答辯略以：被告並無為原告所稱之109年6月15日毀損行
    為及同年11月2日毀損行為，被告亦否認有為109年11月19日
    毀損行為，109年11月19日及24日部分被告只是將地上垃圾
    ，往旁邊丟至水溝蓋，並無針對系爭車輛等語，並聲明請求
    駁回原告之訴。　　
三、法院得心證的理由：
　㈠按當事人主張有利於己之事實者，就其事實有舉證之責任，
    民事訴訟法第277條前段定有明文。又按民事訴訟如係由原
    告主張權利者，應先由原告負舉證之責，若原告先不能舉證
    ，以證實自己主張之事實為真實，則被告就其抗辯事實即令
    不能舉證，或其所舉證據尚有疵累，亦應駁回原告之請求，
    最高法院110年度台上字第1096號判決意旨可資參照。再按
    侵權行為之成立，應具備加害行為、侵害權利、行為不法、
    致生損害、相當因果關係、行為人具責任能力及行為人須有
    故意或過失等要件，若任一要件有所欠缺，即無侵權行為責
    任之可言，且原告應就上開要件負舉證責任。
　㈡109年6月15日8時10分許毀損系爭車輛部分：
　1.原告雖提出系爭車輛遭刮劃左側車身，致鈑金、烤漆毀損之
    照片、維修之估價單及路口監視器錄影畫面截圖為據（見臺
    灣士林地方檢察署109年度他字第4319號卷【下稱他卷】第2
    9、31-33、73頁），惟觀諸系爭車輛之車身毀損照片，並未
    見有拍攝日期，另109年6月22日維修建議估價單亦僅能證明
    系爭系爭車輛於是日經車廠出具需維修項目之單價，尚無從
    據以證明被告有於109年6月15日8時10分持尖銳物品刮畫系
    爭車輛之左側車身並致令不堪用之事實。
　2.另卷附109年6月15日監視器錄影光碟，先後經臺灣士林地方
    檢察署檢察事務官及本院刑事庭勘驗並將監視器錄影畫面擷
    圖（見臺灣士林地方檢察署110年度偵字第1169號卷第7-11
    頁、本院110年度易字第336號卷【下稱易卷】第63-72頁）
    ，依該等監視器錄影畫面擷圖所示，顯見該監視器設置於系
    爭車輛右上前方，所拍攝之角度僅能攝得系爭車輛之前方及
    右側車身，而無法攝錄系爭系爭車輛左側車身之影像，縱有
    他人經過，亦僅得見高出車身高度之人頭移動情形。再徵以
    臺灣士林地方檢察署檢察事務官之勘驗結果：
　　08：03：30-被告從（停放在系爭車輛前方停車格）工程車
　　　　       内拿取物品。         
　　08：03：41-被告走向工程車後方之灰色汽車左側車身旁
　　08：03：43-被告在灰色汽車左後車身處蹲下。
　  08：03：47-被告右手疑似貼著灰色左車身由後往前移動。
　　08：03：50-被告走上人行道。
　　08：03：56-被告離開。
　　08：04：47-被告騎乘機車離開。
　  暨本院刑事庭勘驗結果：
   （08時03分09秒至08時03分58秒）
    08時03分09秒至33秒被告自畫面左方走至人行道上之機車旁
    放置安全帽，隨後走至畫面右下方之工程車旁，自車內拿取
    物品（見圖1至4），08時03分34秒至44秒被告沿工程車車尾
    走至原告停放於工程車後方之系爭車輛車身左側，08時03分
    44秒畫面可見被告似有轉向系爭車輛並下蹲之動作（見圖5
    至9），08時03分45秒被告身影隱沒於該車輛左側後方（見
    圖10），08時03分46秒至50秒被告自系爭車輛左側沿前車頭
    走向畫面左方之人行道上，且過程中畫面可見被告沿路右手
    緊貼系爭車輛而行走，直至左前車頭燈處手方離開（見圖11
    至17），08時03分51秒至58秒被告沿人行道走向畫面左方離
    開（見圖18）。
   （08時03分59秒至08時04分18秒）
    未拍攝到與本案有關畫面。
   （08時04分19秒至08時05分01秒）
    被告自畫面左方走至人行道騎乘機車離去。
　 （見圖19至20）。
　　以上開勘驗結果均未能查得被告有原告所指「持不詳尖銳器
    具刮畫系爭車輛左側車身」情事。而被告既係居住於系爭車
    輛所停放停車格旁之臺北市○○區○○○路0段00號1樓，並將所
    有之工程車停放在系爭車輛前方，則被告自工程車拿取物品
    、出入居所而行經系爭車輛旁，亦難認有何舉止有異之處。
    準此，原告雖依監視器錄影畫面認定被告於此時間行經系爭
    車輛左側，且事後發現系爭車輛左側車身遭刮畫，左側車身
    板金、烤漆刮損，喪失烤漆美觀效用及板金之防鏽效用等情
    ，而指訴應係被告所為，然綜依卷內相關事證，顯無法證實
    被告確有為原告所指侵權行為之事實，則原告請求被告賠償
    系爭車輛之修復費用，為無理由，應予駁回。就被告於109
    年6月15日之行為，原雖經本院刑事庭以110年度易字第336
    號判決認定構成毀損罪，然嗣經上訴後，復經臺灣高等法院
    以111年度上易字第598號判決撤銷原審判決改判無罪確定，
    併此指明。
  ㈢109年7月20日8時13分、14分許、同年10月15日9時許恐嚇部
    分：
　1.經查，被告確於上揭時間、地點，將人行道上之鐵釘、鐵絲
    等物品朝系爭車輛方向丟擲、踢踹，而原告亦在系爭車輛周
    遭拾獲鐵釘、鐵絲等物等節，業據被告坦承在卷（見他卷第
    17、91頁，易卷第27至28、58頁），並有原告提出於109年6
    月16日至9月29期間在車底撿到的鐵線、鐵釘等物之照片（
    見他卷第27頁）、109年7月20日、10月15日監視器錄影畫面
    截圖等件在卷可稽（見他卷第35-37、105-107頁），此外尚
    經本院刑事庭勘驗前揭案發現場監視器錄影畫面屬實，有本
    院勘驗筆錄暨監視器錄影畫面截圖21至43、44至52等件可資
    為憑（見易卷第51-52、53、73-84、84-88頁）。
　2.原告並以此主張被告將人行道上之鐵釘、鐵絲等物品丟棄、
    踢踹至其車輛底下之行為，好像是要讓原告發生危險，讓其
    心生畏懼等語（見他卷第23-24頁），惟據原告於本院刑事
    庭陳稱：當天被告應該是踢2至3根，伊檢附的照片是蒐集好
    幾天的數量，鐵釘、鐵絲都是在我車子輪胎旁邊撿到的等語
    （見易卷第29頁），可知被告於109年7月20日、10月15日朝
    原告車輛方向丟、踢之鐵絲、鐵釘之數量甚少，位置又係在
    車輛下方、輪胎附近等一般人不會特別留意之處，非一望即
    知，若非原告仔細搜尋，當不易察覺其車輛下方有鐵絲、鐵
    釘等物，是自客觀情狀觀之，已難認被告有何明確「通知」
    原告惡害之意圖；再者，被告僅係單純將鐵釘、鐵絲等物踢
    向系爭車輛，並未向原告為明確、具體加害其身體、財產法
    益的意思表示，其行為縱然令原告感到困擾、不快，惟在無
    與其他言詞（如宣稱要某人受傷）、動作（如比劃殺人手勢
    ）相結合之情況下，尚難看出有要以加害原告財產之方式要
    脅原告之意思，而難認屬「惡害」之通知。基此，被告所為
    上揭行為難認構成侵權行為，就此部分之請求應予駁回。
　㈣109年11月2日8時10分許毀損系爭車輛部分：
　1.經查，被告於109年11月2日8時10分許牽扶機車時，其機車
    車籃與系爭車輛右前車門發生碰撞，致系爭車輛右前車門受
    有烤漆點狀刮損等節，有原告提供之109年11月9日維修建議
    估價單、車損照片、109年11月2日監視器錄影畫面截圖等件
    在卷可稽（見他卷第97頁），此外本院刑事庭當庭勘驗上揭
    監視器錄影畫面結果，亦見：被告於8時10分3秒至18秒時，
    將垂直停放在系爭車輛右前車門前之機車往前挪移，此時該
    機車菜籃有稍微碰撞系爭車量右前車門等情形，有本院刑事
    庭勘驗筆錄暨監視器錄影畫面截圖53至75在卷可佐（見易卷
    第54-55、89-100頁），是此部份事實，堪以認定，被告空
    言否認其在移機車的過程中沒有碰到系爭車輛等語，自難憑
    採。
　2.按因故意或過失，不法侵害他人之權利者，負損害賠償責任
    ，民法第184條第1項前段定有明文。被告於遷移機車時，本
    應注意避免與其他車輛發生摩擦或碰撞，竟疏於注意於此，
    而貿然牽引機車而碰撞系爭車輛右前車門，難認無過失侵權
    行為之舉。此部分雖經本院刑事庭以被告並非故意而為無罪
    判決確定，然民事求償與刑事毀損罪之構成要件有異，自不
    能因刑事無罪而為有利被告之認定。
　3.依原告所提109年11月9日由太古汽車北投廠出具之估價單（
    見本院110年度附民字第382號卷【下稱附民卷】第15頁），
    其維修均為系爭車輛右前門，足認該等內容確係被告前述過
    失侵權行為之必要修復費用，其修復費用為21,384元（其中
    工資15,160元、材料6,224元），然而以新零件更換舊零件
    之零件折舊部分非屬必要費用，應予扣除。茲查，系爭車輛
    係於107年1月15日出廠使用（公路監理電子閘門資料僅記載
    出廠年月，未載明出廠日，依法推定為該月15日），依行政
    院所頒固定資產耐用年數表及固定資產折舊率表之規定，汽
    車耐用年數為5年，依定率遞減法每年應折舊千分之369，且
    參酌營利事業所得稅查核準則第95條第6項規定「固資產提
    列折舊採用平均法或定率遞減法者，以1年為計算單位，其
    使用期間未滿1年者，按實際使用之月數相當於年之比例計
    算之，不滿1月者，以1月計」而為計算，則算至本件事故發
    生時之109年11月2日，系爭車輛已使用2年10月，則零件扣
    除折舊後之修復費用估定為1,716元（詳如附表之計算式）
    ，加上其餘非屬零件之工資15,160元，合計為16,876元（計
    算式：1,716+15,160=16,876），逾此範圍之請求則為無理
    由，應予駁回。
　4.按給付無確定期限者，債務人於債權人得請求給付時，經其
    催告而未為給付，自受催告時起，負遲延責任；其經債權人
    起訴而送達訴狀，或依督促程序送達支付命令，或為其他相
    類之行為者，與催告有同一之效力；遲延之債務，以支付金
    錢為標的者，債權人得請求依法定利率計算之遲延利息；應
    付利息之債務，其利率未經約定，亦無法律可據者，週年利
    率為5％，民法第229條第2項、第233條第1項前段、第203條
    分別定有明文。本件原告請求被告損害賠償，屬於未定期限
    債務，併請求自本件起訴狀繕本送達被告翌日即110年8月6
    日起至清償日止，按週年利率5％計算之利息，亦屬有據。
　㈤被告於109年11月19日至24日損毀系爭車輛並為恐嚇部分：
  1.原告雖提出系爭車輛右側車身有板金烤漆遭毀損之照片、維
    修之估價單及路口監視器錄影畫面截圖為據（見附民卷第17
    -18頁），惟觀諸系爭車輛之車身毀損照片，並未見有拍攝
    日期，另109年11月24日維修建議估價單亦僅能證明系爭車
    輛於是日經車廠出具需維修項目之單價，尚無從據以證明係
    被告丟擲石頭、易開罐、水泥塊、便當盒等物品所造成。
  2.原告提出109年11月19日、24日之監視器畫面經本院勘驗，
    有本院勘驗筆錄在卷可查（見本院卷第58-59頁）勘驗結果
    如下：
　⑴檔名「43.000000000000-朝福斯車丟不明物」部分：（時間
    均為109年11月19日16時，本段以下謹記載分、秒）
　　被告出現在畫面左側，於35分45秒、36分0秒蹲下做出撿拾
    物品動作，36分6秒走向畫面左側（看不到被告），36分17
    秒左側有不明小型白色物品飛出後滾地，落於系爭車輛右前
    輪旁停止。36分19秒被告自畫面左側走出，36分25秒、29秒
    有蹲下撿拾物品動作，36分33秒有朝系爭車輛丟擲動作（不
    確定丟出什麼，也不確定有無丟到系爭車輛）。
　⑵檔名「45.000000000000-朝福斯車丟不明物」部分：（時間
    均為109年11月24日8時，本段以下謹記載分、秒）
　　被告於16分41秒出現在畫面左側，於17分5秒坐於左方機車
    上，於17分14秒朝系爭車輛揮動左手（無法確認有無丟出東
    西、亦無法確定有無丟到系爭車輛），後即騎乘機車離去。
  ⑶檔名「46.000000000000-撿石頭丟福斯車」部分：（時間均
    為109年11月24日11時，本段以下謹記載分、秒）
　　被告於24分35秒騎乘機車出現在畫面左側，並騎上人行道，
    24分44秒停放機車後下車，24分48秒走向畫面左側（看不到
    被告），24分56秒自左側走出，25分0秒、5秒蹲下做出撿拾
    物品動作，25分14秒、16秒以右手朝系爭車輛做出扔擲物品
    動作（無法確認有無丟出東西、亦無法確定有無丟到系爭車
    輛）。
  ⑷檔名「47.000000000000-朝福斯車丟不明物」部分：（時間
    均為109年11月24日11時，本段以下謹記載分、秒）
　　被告於38分17秒出現在畫面左側，38分26秒蹲下做出撿拾物
    品動作，38分32秒坐上左側機車，38分35秒右手有揮動動作
    （無法確認有無丟出東西、亦無法確定有無丟到系爭車輛）
    ，38分42秒伸出兩手戴安全帽，隨後騎機車離去。
　5.上開勘驗結果，或顯示被告曾朝系爭車輛揮動手部，然無法
    知悉有無丟出東西、亦無法確定有無丟到系爭車輛；或見有
    不明物品飛出，但未見該物品擊中系爭車輛，縱然系爭車輛
    後有毀損情狀，然綜依卷內相關事證，顯無法證實被告確有
    為原告所指侵權行為之事實，而上開行為亦難評價為恐嚇行
    為，則原告請求被告賠償系爭車輛之修復費用及精神慰撫金
    ，為無理由，應予駁回。
四、從而，原告請求被告給付16,876元及自起訴狀繕本送達之翌
    日即110年8月6日起至清償日止，按週年利率5％計算之利息
    ，為有理由，應予准許，逾此範圍之請求，則無理由，應予
    駁回。
五、本件原告勝訴部分係就民事訴訟法第427條第1項適用簡易程
    序所為被告敗訴之判決，依民事訴訟法第389條第1項第3款
    規定，應依職權就原告勝訴部分宣告假執行，原告所為宣告
    假執行之聲請，僅在促使法院為此職權之行使，本院自不受
    其拘束，仍應逕依職權宣告假執行，惟此部分聲請既已依職
    權宣告，無再命原告提供擔保之必要，此部分不另為准駁之
    諭知，並依同法第392條第2項規定，依職權宣告被告預供擔
    保後，得免為假執行，至原告敗訴部分，其假執行之聲請即
    失所附麗，應併予駁回，附此敘明。
六、本件事證已臻明確，兩造其餘攻擊防禦方法及未經本院援用
    之證據，核與判決之結果不生影響，爰不一一論駁。另原告
    聲請勘驗其起訴範圍以外時間之監視器畫面，然其他時間之
    內容何以能證明原告起訴範圍內被告之侵權行為？未見原告
    為合理說明，應無調查之必要。
七、本件係就民事訴訟法第427條第1項適用簡易程序所為被告敗
    訴之判決。又原告請求之給付就109年6月15日毀損行為，係
    提起附帶民事訴訟，並經本院刑事庭判決有罪後裁定移送前
    來，依法免納裁判費，附此敘明。至原告其他部分之請求共
    140,915元，則非屬附帶民事部分，依職權確定訴訟費用為1
    ,550元（第一審裁判費）應由被告負擔。　　
中　　華　　民　　國　 111　　年　　7 　　月　　21　　日
                  士林簡易庭法  官  陳紹瑜 
以上正本係照原本作成。
如不服本判決，應於判決送達後20日內，向本院提出上訴狀並應
記載上訴理由，如於本判決宣示後送達前提起上訴者，應於判決
送達後20日內補提上訴理由書（須附繕本）。             
中　　華　　民　　國　 111　　年　　7 　　月　　21　　日
                            書記官  詹禾翊
附表
-----
折舊時間           金額
第1年折舊值        6,224×0.369=2,297
第1年折舊後價值    6,224-2,297=3,927
第2年折舊值        3,927×0.369=1,449
第2年折舊後價值    3,927-1,449=2,478
第3年折舊值        2,478×0.369×(10/12)=762
第3年折舊後價值    2,478-762=1,716